臺灣高等法院民事判決　　　　　　　　　　　　　　　九十三年度訴易字第一一號
　　原　　　告　甲○○
　　被　　　告　乙○○
右當事人間因侵權行為損害賠償事件，本院於九十三年三月二十三日言詞辯論終結，
判決如下：
    主      文
被告應給付原告新臺幣拾肆萬壹仟貳佰捌拾壹元，及自九十二年十二月五日起至清
償日止，按週年利率百分之五計算之利息。
原告其餘之訴駁回。
訴訟費用由被告負擔五分之三，餘由原告負擔。
原告假執行之聲請駁回。
    事      實
甲、原告方面：
一聲明：
  (一)被告應給付原告新臺幣（下同）五十四萬三千一百二十三元，及自起訴狀繕本送
    達被告翌日起至清償日止，按週年利率百分之五之利息。
  (二)願供擔保聲請宣告假執行。
二陳述：
  (一)被告乙○○於九十一年六月八日上午在臺北縣三重市重新橋下毆打原告之前胸、
    臉部，致原告右鎖骨受有六乘八（公分）挫傷，上脣挫傷及擦傷、左鎖骨受有粉
    碎性骨折之傷害。
  (二)原告依刑事訴訟法第四百八十七條「因犯罪而受損害之人，於刑事訴訟程序得附
    帶提起民事訴訟，對於被告及依民法負賠償責任之人，請求回復其損害。」之規
    定，請求被告賠償損害，損害項目及金額如下：
    (1)醫藥費：八萬零四百三十三元。
    (2)不能工作之損失：
      原告因被告之毆打致前述傷害，於九十一年六月十日住院，接受鋼釘固定手
        術休養不能工作期間計四個月又十二天。
      原告受傷前於九十一年三月十五日起至九十一年六月八日受傷期間，均任職
        勝懋消防工程有限公司，月薪三萬六千元。
      原告不能工作之損失為十五萬九千元。
    (3)增加之支出：原告於受傷復健期間至臺大醫院、宏安醫院、大大診所來回公車
      車費計三千六百九十元。
    (4)精神慰撫金：三十萬元。
  (三)以上原告計請求被告賠償五十四萬三千一百二十三元。事實部分援引刑事卷宗內
    之資料。
  (四)原告四十一年九月十六日生、國小畢業、消防水電員工、未婚、國民住宅是父母
    遺留予原告者，無田地、無存款。
三證據：
  原證(一)：醫藥費用收據等。
  原證(二)：診斷書。
  原證(三)：扣繳憑單及薪資證明書。
乙、被告方面：
一聲明：原告之訴及假執行之聲請均駁回。
二陳述：
  (一)被告因前開傷害侵權行為，經判處有期徒刑六月，如易科罰金以銀元三百元折算
    一日部分不爭執，罰金部分尚未繳清。
  (二)就原告所提出之醫藥費用收據、薪資證明書、扣繳憑單、公車車費等證明不爭執
    ，被告非不賠償原告，係原告要求過高，被告無法負擔。被告願意賠償原告醫藥
    費已提出收據部分、交通費用部分，餘不能工作損失、精神慰撫金部分不同意賠
    償。
  (三)被告五十一年八月七日生、國小畢業、無業、婚姻狀態離婚，子謝昇達十六歲，
    就讀民生國中、女謝佳芸十八歲，就讀稻江商職，被告原工作送瓦斯，月薪三萬
    元，屋子是租的，一個月一萬五千元、無存款。
丙、本院依職權函查原告之所得稅資料、勝懋公司查詢表。
    理      由
一本件原告起訴主張被告乙○○於九十一年六月八日上午在臺北縣三重市重新橋下毆
  打原告之前胸、臉部，致原告右鎖骨受有六乘八（公分）挫傷，上脣挫傷及擦傷、
  左鎖骨受有粉碎性骨折之傷害，原告所受損害為(一)醫藥費八萬零四百三十三元、(二)
  不能工作之損失十五萬九千元、(三)增加之支出車費三千六百九十元、(四)精神慰撫金
  三十萬元，計五十四萬三千一百二十三元，爰依侵權行為損害賠償之法則，請求被
  告賠償五十四萬三千一百二十三元，及自起訴狀繕本送達翌日起至清償日止，按週
  年利率百分之五計算之利息等語；被告就其因上開傷害侵權行為被判處有期徒刑六
  月，如易科罰金以銀元三百元折算一日之事實不爭執，惟以原告請求之金額過高，
  被告無法負擔云云資為抗辯。
二原告主張被告乙○○於九十一年六月八日上午在臺北縣三重市重新橋下毆打原告之
  前胸、臉部，致原告右鎖骨受有六乘八挫傷，上脣挫傷及擦傷、左鎖骨受有粉碎性
  骨折之傷害之事實，已據原告提出診斷證明書為證。另被告確因於九十一年六月八
  日上午五時四十五分許，在臺北縣三重市重新橋下，傷害原告，致原告受有右鎖骨
  受有六乘八（公分）挫傷，上脣挫傷及擦傷一公分、左鎖骨受有粉碎性骨折之傷害
  ，經臺灣板橋地方法院刑事庭於九十二年七月三十一日以九十一年度易字第二九五
  七號刑事判決，判處被告有期徒刑六月，如易科罰金以銀元三百元折算一日，且經
  本院刑事庭於九十二年十二月十八日以九十二年度上易字第三一五八號刑事判決上
  訴駁回確定，有上開判決二份在卷可考。被告就其因上開傷害犯行，被判處有期徒
  刑六月，如易科罰金以銀元三百元折算一日確定之事實亦不爭執，原告所主張被告
  前述傷害侵權行為之事實，堪認為實在。
三按「因故意或過失，不法侵害他人之權利者，負損害賠償責任。」民法第一百八十
  四條第一項前段定有明文。被告乙○○不法侵害原告之身體，既經認定，自應就原
  告因而所受之損害，負賠償責任。茲所應審酌者，為原告所得請求被告賠償之金額
  ，爰分述之：
  (一)醫藥費用八萬零四百三十三元部分：
    (1)此部分已據原告提出臺大醫院、三重醫院、大大中醫診所、宏安中醫醫院收據
      、住院費用證明單、診斷書等為證，被告就此證據均不爭執，且同意賠償原告
      醫藥費用已提出單據者，有被告筆錄可考（本院卷第十七頁、第三十五頁）。
    (2)原告所提出之收據等所載之醫藥費用，包括全民健康保險給付部分，如本院附
      民卷第六頁、第七頁之記帳總額、記帳額等是。按全民健康保險法第一條後段
      固規定，就該法未規定之事項應適用保險法相關規定。惟全民健康保險性質上
      係屬健康、傷害保險，除有全民健康保險法第八十二條規定之情形外，依保險
      法第一百三十條、第一百三十五條準用同法第一百零三條之規定，全民健康保
      險之保險人不得代位行使被保險人因保險事故所生對於第三人之請求權，要無
      保險法第五十三條規定適用之餘地。是全民健康保險之被保險人，非因汽車交
      通事故受傷害，受領全民健康保險提供之醫療給付，其因侵權行為所生之損害
      賠償請求權並不因而喪失。本件原告非因汽車交通事故受傷害，則原告受領全
      民健康保險提供之醫療給付，仍得向被告請求賠償。
    (3)據原告所提出之醫藥費用收據等，包括自付額、部分負擔額、健保給付，總計
      八萬一千四百十二元，然其中伙食費一千三百二十一元，即使原告未受傷住院
      ，仍不免此項費用之支出，自與被告賠償責任無關；又診斷證書費計九百元，
      亦非治療上之支付，均不應准許。其餘醫療費七萬九千一百九十一元（詳如附
      表所示），依原告所受傷害及收據載明治療費別，自屬治療上之必要費用，應
      予准許。原告醫藥費用部分逾此範圍之請求，於法無據。
    (4)計原告得請求之醫藥費用為七萬九千一百九十一元。
  (二)不能工作之損失十五萬九千元部分：
    (1)原告主張其因被告之毆打致前述傷害，於九十一年六月十日住院，接受鋼釘固
      定手術休養不能工作期間計四個月又十二天。而原告受傷前於九十一年三月十
      五日起至九十一年六月八日受傷期間，均任職勝懋消防工程有限公司，月薪三
      萬六千元，計不能工作之損失為十五萬九千元等事實，已據原告提出診斷書、
      薪資證明、扣繳憑單等為證。
    (2)被告雖不同意賠償原告此部分之請求。惟據原告提出之診斷書載：「病人：：
      於91年６月１０日來本院急診，：：91年６月日出院，宜於門診持續追蹤，宜
      休養一星期。」、「：：日出院，日複診，宜休養至少三個月。」、九十
      一年十一月二十一日之診斷書載「：：但經五個月骨折仍未癒合，須再次住院
      手術植骨。」、九十一年十二月十六日之診斷書載「：：91年月日出院，
      宜於門診持續追蹤治療，一個月內避免勞動工作。」，有國立台灣大學醫學院
      附設醫院診斷證明書可參，被告就此等診斷書復不爭執（本院卷第十七頁），
      以原告於九十一年六月八日遭被告毆打受傷，經醫囑休養至少三個月，惟於九
      十一年十一月二十一日經診斷經五個月骨折尚未癒合，醫師於九十一年十二月
      十六日再度囑咐宜持續治療，一個月內避免勞動工作，是原告於九十一年六月
      受傷，迄九十二年一月十五日仍應避免勞動工作，則原告不能勞動工作之時間
      達六個月以上，原告請求四個又十二天不能工作之損失，自屬有據。
    (3)原告於受傷前任職於勝懋消防工程有限公司，月薪三萬六千元，有扣繳憑單、
      薪資證明可憑，被告就此亦不爭執，以原告請求四個月又十二天不能工作之損
      失為十五萬八千四百元（36000×4＋36000×12/30＝144000＋14400＝158400
      ），其逾此範圍之請求，亦屬無據。
    (4)計原告得請求不能工作損失為十五萬八千四百元。
  (三)增加支出之車費三千六百九十元部分：
    (1)原告主張其於受傷復健期間至臺大醫院、宏安醫院、大大診所來回公車車費計
      三千六百九十元，被告就此部分無意見，且同意賠償原告此部分之交通費用三
      千六百九十元（本院卷第十七頁、第三十五頁）。
    (2)原告得請求之車費為三千六百九十元。
  (四)精神慰藉金三十萬元部分：
    (1)民法第一百九十五條第一項規定「不法侵害他人之身體、健康、名譽或自由者
      ，被害人雖非財產上之損害，亦得請求賠償相當之金額；其名譽被侵害者，並
      得請求為回復名譽之適當處分。」，原告請求被告賠償精神慰撫金，於法有據
      。被告不同意賠償原告此部分之請求，尚無足採。
    (2)查原告受傷多處，肉體、精神確受極大痛苦，本院斟酌實際情況，及兩造之身
      分、地位、經濟能力等（原告四十一年九月十六日生、國小畢業、職業係消防
      水電員工、未婚、國民住宅是父母遺留予原告者，無田地、無存款；被告五十
      一年八月七日生、國小畢業、無業、婚姻狀態離婚，子謝昇達十六歲，就讀民
      生國中、女謝佳芸十八歲，就讀稻江商職，被告原工作送瓦斯，月薪三萬元，
      屋子是租的，一個月一萬五千元、無存款），認為原告請求三十萬元，尚嫌過
      高，應予核減為十萬元，方屬公允，逾此數額之請求，為無理由。
    (3)原告得請求之精神慰藉金為十萬元。
  (五)以上原告得請求之金額計三十四萬一千二百八十一元（79191＋158400＋3690 ＋
    100000＝341281）。
四綜上所述，原告基於侵權行為之損害賠償請求權，請求被告賠償原告三十四萬一千
  二百八十一元，及自起訴狀送達翌日即九十二年十二月五日（被告於九十二年十二
  月四日收受起訴狀繕本－本院附民卷第五十六頁）起至清償日止，按週年利率百分
  之五計算之利息，洵屬正當，應予准許。其逾此部分所為之請求，為無理由，應予
  駁回。原告陳明願供擔保，聲請宣告假執行，經核其勝訴部分即本件所命給付，被
  告上訴第三審所得受之利益未逾新臺幣一百五十萬元，不得上訴第三審，本院判決
  後已告確定，原告聲請准供擔保請求宣告假執行，自非所許，至原告敗訴部分，其
  假執行之聲請失所依據，則原告假執行之聲請，應予駁回。
五本件因事證已臻明確，兩造其餘攻擊、防禦方法及所為之立證，與判決之結果不生
  若何影響，無庸再逐一予以論究，合併敘明。
據上論結，本件原告之訴，為一部有理由，一部無理由，依民事訴訟法第七十九條判
決如主文。
中　　　華　　　民　　　國　　九十三　　年　　　三　　　月　　三十一　　日
                              民事第一庭
                                  審判長法  官  尤  豐  彥
                                        法  官  陳  金  圍
                                        法  官  湯  美  玉
正本係照原本作成。
不得上訴。
中　　　華　　　民　　　國　　九十三　　年　　　四　　　月　　　一　　　日
                                        書記官  王  敬  端
